【裁判字號】    99,上訴,337
【裁判日期】    990504
【裁判案由】    傷害致死
【裁判全文】
臺灣高等法院臺中分院刑事判決         99年度上訴字第337號
上  訴  人
即  被  告  黃俊賓
選任辯護人  江銘栗律師
上列上訴人因傷害致死案件，不服臺灣南投地方法院97年度訴字
第720、1002號中華民國99年1月6日第一審判決（起訴案號：臺
灣南投地方法院檢察署97年度偵字第4405號；追加起訴案號：97
年度偵緝字第196號），提起上訴，本院判決如下：
    主  文
上訴駁回。
    犯罪事實
一、黃俊賓與周文龍（業經原審判決不受理確定）原均任職於設
    在南投縣（以下均不引縣）南投市○○路四八三號之「聽海
    卡拉ＯＫ店」，並成為朋友，後渠等均約於民國（下同）九
    十五年間離職。黃俊賓與吳紹偉（業經原審判決不受理確定
    ）則為鄰居關係，另周文龍、吳紹偉與謝承穆（業經原審判
    決不受理確定）則為朋友關係。於九十六年八月二十四日約
    二十時許，魏榮俊邀約朋友蕭瑞賓、堂姪魏慶德一同前往「
    聽海卡拉ＯＫ店」飲酒、唱歌，直至翌日（二十五日）二時
    許，魏榮俊等人欲結帳離去，但因現金不足支付帳款，蕭瑞
    賓遂表示由伊至其停放在南投市○○路中山公園旁之汽車上
    取出款項付帳，嗣「聽海卡拉ＯＫ店」櫃檯人員曾麗環遂委
    由是時同在店內與朋友飲酒之黃俊賓開車載同蕭瑞賓至其汽
    車停放處取款後返回「聽海卡拉ＯＫ店」支付帳款。蕭瑞賓
    取得款項與黃俊賓返回「聽海卡拉ＯＫ店」後，欲邀同黃俊
    賓飲酒而遭拒絕，蕭瑞賓遭拒後惱羞成怒，遂出言挑釁黃俊
    賓，黃俊賓心生不悅而與蕭瑞賓產生口角爭執，並即打電話
    聯絡周文龍，要求周文龍前往「聽海卡拉ＯＫ店」為其出氣
    ，周文龍聽聞後即帶同與其一同在南投市○○路之二十一世
    紀網路咖啡店之吳紹偉及謝承穆前往。蕭瑞賓與魏榮俊、魏
    慶德見狀，為免發生意外，遂立即支付帳款離開「聽海卡拉
    ＯＫ店」，而分別以步行方式返家，惟於離去之際即見周文
    龍、吳紹偉與謝承穆前來。周文龍、吳紹偉及謝承穆到達「
    聽海卡拉ＯＫ店」與黃俊賓會合後，黃俊賓思及上開蕭瑞賓
    之挑釁言行，怒氣未消，遂駕駛自小客車帶同周文龍、吳紹
    偉、謝承穆一同外出，欲找尋蕭瑞賓出氣。黃俊賓等人於駕
    車行經南投市○○路與玉井街口之臭豆腐攤前時，見魏榮俊
    因飲酒後顯有醉意步履蹣跚行走於該處，遂下車質問蕭瑞賓
    在何處，然魏榮俊因酒醉意識不清，未能回答，此舉益加引
    發黃俊賓之怒意，詎黃俊賓主觀上雖無致魏榮俊於死之故意
    ，然客觀上可預見腦部係人體重要器官，如受鈍力猛力撞擊
    將因發生顱內出血而有死亡結果之虞，且黃俊賓當時已年滿
    三十九歲，並有相當社會經歷，當有預見此結果發生可能性
    之能力，竟在惱怒之情況下，明知魏榮俊已因飲酒意識不清
    ，行動控制力差，無力反擊，仍基於單獨傷害之故意，出手
    猛力朝魏榮俊之頭部毆擊數下，造成魏榮俊頭部受有雙眼眶
    皮下瘀血、左右臉頰瘀傷等外傷及枕部皮下出血６×２公分
    、右枕骨硬腦膜上出血２×１公分、左側硬腦膜上出血２×
    １公分等傷害。周文龍、吳紹偉、謝承穆見黃俊賓動手毆擊
    魏榮俊後，竟即基於與黃俊賓共同傷害之犯意聯絡，黃俊賓
    則賡續前揭之傷害犯意，四人又分別出手毆打魏榮俊之身軀
    ，之後黃俊賓、周文龍、吳紹偉及謝承穆又喝令魏榮俊帶同
    渠等找尋蕭瑞賓，魏榮俊迷糊之間應允後隨同黃俊賓、周文
    龍、吳紹偉及謝承穆上車，惟因意識不清反將黃俊賓、周文
    龍、吳紹偉及謝承穆引至南投市○○街二七四巷二三號之魏
    慶德所居住之房屋前，黃俊賓、周文龍、吳紹偉及謝承穆對
    屋內大聲喊叫，要求蕭瑞賓出來，黃俊賓未見到蕭瑞賓出現
    ，遂自該房屋之窗戶往內查看，發現居住該處之人為魏慶德
    ，非蕭瑞賓，認為遭魏榮俊耍弄，更加惱怒，即推由周文龍
    、吳紹偉、謝承穆接續上開傷害犯意，出手毆擊魏榮俊身體
    一、二次，至此魏榮俊除受有上揭頭部傷害外，另受有右手
    臂近端內側瘀傷２×２公分、雙膝蓋擦傷、右手肘擦傷、左
    季肋區皮下瘀傷６×４公分、右臍部瘀傷３×２公分、右肩
    胛瘀傷５×３公分等外傷，及肺部充血性血腫、右肺上葉氣
    腫、前胸壁皮下出血４×４公分、左季肋區肋間肌肉出血６
    ×６公分、背部中央區瘀傷１５×２公分、右橫膈膜出血６
    ×１０公分、腹腔出血２００ＣＣ、迴腸繫膜出血８×３公
    分距盲腸１８公分、大網膜出血５×４公分、盲腸旁繫膜出
    血３×０.５公分等傷害。之後黃俊賓即駕駛前揭自小客車
    搭載周文龍、吳紹偉、謝承穆離去，魏榮俊則自行返回南投
    市○○街二七四巷十九號之家中，惟因魏榮俊頭部遭受上揭
    黃俊賓之重力毆擊而有外傷性顱內出血情況，於九十六年八
    月二十七日十八時三十分許，為魏榮俊之兄魏榮徹發現昏迷
    趴臥在自家浴室門口，經送醫於到院前之同日十八時五十分
    許不治死亡。嗣魏榮俊之兄魏榮徹至南投縣政府警察局南投
    分局南投派出所報請相驗，而循線查獲上情
二、案經南投縣政府警察局南投分局報告臺灣南投地方法院檢察
    署檢察官偵查起訴及追加起訴。
    理  由
一、證據能力之認定：
(一)按鑑定人由審判長、受命法官或檢察官就下列之人選任一人
    或數人充之：１．就鑑定事項有特別知識經驗者；２．經政
    府機關委任有鑑定職務者；鑑定之經過及其結果，應命鑑定
    人以言詞或書面報告；法院或檢察官得囑託醫院、學校或其
    他相當之機關、團體為鑑定，或審查他人之鑑定，並準用刑
    事訴訟法第二百零三條至第二百零六條之一規定，刑事訴訟
    法第一百九十八條、第二百零六條第一項、第二百零八條第
    一項分別定有明文。故不論鑑定人或鑑定機關、團體，如由
    法院、審判長、受命法官或檢察官視具體個案之需要而為選
    任、囑託，並依同法第二百零六條之規定，提出言詞或書面
    報告，即符合同法第一百五十九第一項所定得作為證據之「
    法律有規定」之例外。本件法務部法醫研究所（下稱法醫研
    究所）九十七年二月一日法醫所（９６）醫文字第０９６１
    １０２０５５號法醫文書審查鑑定書、九十八年十一月五日
    法醫理字第０９８０００５２８８號之補充鑑定函（見九十
    六年度相字第三六二號相驗卷〔下稱相驗卷〕第五四頁至第
    六０頁；原審九十七年訴字第一００二號卷〔下稱Ａ卷〕卷
    一第二七八頁至第二七九頁），係分別依臺灣南投地方法院
    檢察署檢察官及原審法官之囑託而為鑑定、補充鑑定，依上
    開說明，該等鑑定意見依法自均有證據能力。另被告黃俊賓
    及同案被告周文龍、吳紹偉及謝承穆之測謊鑑定書，其中同
    案被告周文龍、吳紹偉及謝承穆係經臺灣南投地方法院檢察
    署檢察官囑託臺灣臺中地方法院檢察署檢察事務官李錦明進
    行測謊鑑定後，檢察事務官李錦明於九十七年四月二日出具
    編號第２００８Ｃ００１９號、九十七年五月二十九日出具
    編號第２００８Ｃ００２９號測謊鑑定書（外放證物），被
    告黃俊賓部分則係原審法官亦囑託臺灣臺中地方法院檢察署
    檢察事務官李錦明進行測謊鑑定後，檢察事務官李錦明於九
    十八年十月三十日出具編號第２００９Ｃ００７７０號測謊
    鑑定書（外放證物）。而測謊鑑定，係依一般人在說謊時，
    會產生遲疑、緊張、恐懼、不安等心理波動現象，乃以科學
    方法，由鑑定人利用測謊儀器，將受測者之上開情緒波動反
    應情形加以紀錄，用以分析判斷受測者之供述是否違反其內
    心之真意而屬虛偽不實。按測謊鑑定，倘鑑定人具備專業之
    知識技能，復基於保障緘默權而事先獲得受測者之同意，所
    使用之測謊儀器及其測試之問題與方法又具專業可靠性時，
    該測謊結果，如就有利之供述，經鑑定人分析判斷有不實之
    情緒波動反應，依補強性法則，雖不得作為有罪判決之唯一
    證據，但非無證據能力（最高法院八十八年度台上字第二九
    三六號判決意旨參照）。查被告黃俊賓及同案被告周文龍、
    吳紹偉、謝承穆等人於接受測謊前經測前會談，會談時親自
    簽署具結書（周文龍、吳紹偉、謝承穆部分）、同意書（被
    告黃俊賓部分），自願接受測謊，並無強迫情事；且測謊鑑
    定人李錦明經刑事警察局測謊七級班受訓合格，為美國警察
    測謊協會、美國測謊協會會員及中華民國鑑識學會會員；本
    件測謊使用之儀器均為Ｌａｆａｙｅｔｔｅ  ＬＸ－４００
    ０，測謊環境良好，無外界干擾因素；受測者即被告黃俊賓
    及共同被告周文龍、吳紹偉、謝承穆測試前經調查身體狀況
    符合測謊條件，此有上開測謊鑑定書（含測謊圖譜數據分析
    表、儀器測試具結書、測謊同意書、測謊問卷內容題組、生
    理紀錄圖、測謊鑑定人簡歷等）在卷足按。故臺灣臺中地方
    法院檢察署檢察事務官李錦明鑑定時所使用之測謊儀器及其
    測試之問題及方法，具有專業可靠性，而上開測謊之具結書
    、同意書，均就被告黃俊賓及同案被告周文龍、吳紹偉、謝
    承穆之身心狀況詳為調查，且係於施測前即已填妥交施測人
    員，顯見施測人員於事先亦以將被告黃俊賓及同案被告周文
    龍、吳紹偉、謝承穆之身體狀況加以考慮而予以施測，所得
    施測結果，自有證據能力。
(二)次按刑事訴訟法第一百五十九條之四規定，除前三條之情形
    外，下列文書亦得為證據：一、除顯有不可信之情況外，公
    務員職務上製作之紀錄文書、證明文書。此係因公務員職務
    上製作之紀錄文書或證明文書，係公務員依職權所為，與其
    責任、信譽攸關，若有錯誤、虛偽，公務員可能因此擔負刑
    事及行政責任，且該等文書經常處於可能受公開檢查之狀態
    ，其正確性及真實之保障極高；且如讓製作者以口頭方式在
    法庭上再重述過去之事實或數據，實際上有其困難，二者具
    有一定程度之不可代替性，是除非有顯不可信之情況外，公
    務文書應均具有證據能力。查卷內所附之臺灣南投地方法院
    檢察署法醫相驗報告書、相驗屍體證明書及被害人魏榮俊（
    下稱被害人）外傷示意圖等（見相驗卷第二０頁至第二三頁
    背面、第四九頁；Ａ卷卷一第二六三頁及背面），係公務員
    於審判外，本於其知覺、記憶，所表達之文書，其中有關屍
    體之情形、解剖發現所作之紀錄，係屬公務員基於其職務根
    據實況所製作之紀錄文書，因該等公務員有據實製作之義務
    ，復無利害關係，而現場歷經相當時日，難以重建，實有尊
    重該等紀錄文書之必要性，故依刑事訴訟法一百五十九條之
    四第一款之規定，該等文書有關上開事實紀錄部分，俱有證
    據能力。
(三)衛生署南投醫院出具之診斷證明書（見相驗卷第一０頁），
    係專業醫師依據專業知識所開具，上開醫院亦有相當規模，
    應認係在可信之特別情況下所為，具有高度之信用性，依同
    法第一百五十九條之四第三款之規定，得作為證據。
(四)按被告以外之人於偵查中向檢察官所為之陳述，除顯有不可
    信之情況者外，得為證據；此於刑事訴訟法第一百五十九條
    之一第二項定有明文。本案共同被告即證人周文龍、吳紹偉
    、謝承穆等人於檢察官偵訊時經具結之後所為之證詞，被告
    及選任辯護人於本院審理終結前，均未主張或釋明上開證詞
    有「顯有不可信之情況」致不得為證據之情形；且除證人周
    文龍經本院傳喚使立於證人之身分接受詰問之外，被告及選
    任辯護人在本院審理時，又捨棄對吳紹偉、謝承穆之為證人
    之詰問。則依據刑事訴訟法第一百五十九條之一第二項之規
    定，共同被告即證人周文龍、吳紹偉、謝承穆等人於檢察官
    偵訊時經具結之後所為之證詞，均堪認定具有證據能力。
(五)末按被告以外之人於審判外之陳述，雖不符刑事訴訟法第一
    百五十九條之一至之四之規定，而經當事人於審判程序同意
    作為證據，法院審酌該言詞陳述或書面陳述作成時之情況，
    認為適當者，亦得為證據。又當事人、代理人或辯護人於法
    院調查證據時，知有第一百五十九條第一項不得為證據之情
    形，而未於言詞辯論終結前聲明異議者，視為有前項之同意
    ，同法第一五九條之五亦定有明文。查本案以下所引用之其
    他證據，被告黃俊賓及其選任辯護人於本院準備程序時表示
    無意見，且迄於言詞辯論終結前亦均未聲明異議。本院審酌
    上開證據資料作成時之情況，核無違法取證或陳述人非基於
    自由意願所為陳述之瑕疵，認為均適於為本案認定事實之依
    據，依上揭刑事訴訟法規定，俱有證據能力。
二、訊據上訴人即被告黃俊賓（下稱被告）對於上開時間，在「
    聽海卡拉ＯＫ店」因上開事由與蕭瑞賓發生爭執，並打電話
    予周文龍，周文龍乃帶同吳紹偉、謝承穆前來，並與周文龍
    等人一同前去尋找蕭瑞賓，於九十六年八月二十五日二時許
    ，在南投市○○街與玉井街口之臭豆腐攤前，或被告一人、
    或由被告與周文龍、吳紹偉、謝承穆等人共同毆打被害人魏
    榮俊，被告並曾打被害人魏榮俊耳光等情，坦承不諱。惟否
    認有傷害致死犯行，辯稱：伊僅係打被害人魏榮俊耳光二下
    而已，並未以握拳為之，並無致命之虞，該傷勢應與被害人
    魏榮俊死亡結果無因果關係，因被害人之致命傷在枕部即後
    腦之部位，但伊當時並未毆打被害人魏榮俊之後腦勺，且被
    害人在遭伊毆打之前，即曾在「聽海卡拉ＯＫ店」內飲酒唱
    歌時自行跌倒撞擊頭部，另被害人在遭伊毆打之後至被發現
    趴臥在浴室，期間達六十四小時，被害人並未向任何人發出
    求救，其家屬亦未發現有何異狀，則被害人身上之傷亦有可
    能是因其走路不穩而自行在濕滑之浴室跌倒所致云云。被告
    黃俊賓之選任辯護人另以：中山醫學大學附設醫院病理科之
    鑑定報告書不實在，與法醫研究所之法醫文書審查鑑定書相
    矛盾云云。經查：
(一)被告黃俊賓與共同被告周文龍原均任職於設在南投市○○路
    四八三號之「聽海卡拉ＯＫ店」，並成為朋友，後渠等均約
    於九十五年間離職。被告黃俊賓與共同被告吳紹偉則為鄰居
    關係，另共同被告周文龍、吳紹偉與共同被告謝承穆則為朋
    友關係。於九十六年八月二十四日約二十時許，被害人邀約
    證人即其友人蕭瑞賓、證人即被害人堂姪且為鄰居之魏慶德
    一同前往「聽海卡拉ＯＫ店」飲酒、唱歌，直至翌日（二十
    五日）二時許，被害人等人欲結帳離去，但因現金不足支付
    帳款，證人蕭瑞賓遂表示由伊至其停放在南投市○○路中山
    公園旁之汽車上取出款項付帳，嗣「聽海卡拉ＯＫ店」櫃檯
    人員即證人曾麗環遂委由是時同在店內與朋友飲酒之被告黃
    俊賓開車載證人蕭瑞賓至其汽車停放處取款後返回「聽海卡
    拉ＯＫ店」支付帳款。證人蕭瑞賓取得款項與被告黃俊賓返
    回「聽海卡拉ＯＫ店」後，欲邀同被告黃俊賓飲酒而遭拒絕
    ，證人蕭瑞賓遭被告黃俊賓拒絕後惱羞成怒，遂出言挑釁被
    告黃俊賓，被告黃俊賓心生不悅而與證人蕭瑞賓產生口角爭
    執。之後被告黃俊賓即與共同被告周文龍聯絡，共同被告周
    文龍即帶同與其一同在南投市○○路之二十一世紀網路咖啡
    店之共同被告吳紹偉、謝承穆前往與被告黃俊賓會合。被告
    黃俊賓在南投市○○路與玉井街口時，曾出手朝魏榮俊之頭
    部毆擊，此時共同被告周文龍、吳紹偉、謝承穆亦在場之事
    實，被告黃俊賓並不否認，並為共同被告周文龍、吳紹偉、
    謝承穆所確認，復有證人魏慶德、蕭瑞賓、曾麗環、「聽海
    卡拉ＯＫ店」之副理楊秀鳳分別於警詢、偵訊及原審審理時
    證述明確（參見警卷第二一頁至第二三頁、第二七頁至第三
    ０頁、第三三頁至第三五頁、第三八頁至第四０頁；臺灣南
    投地方法院檢察署九十七年度偵字第四四０五號偵查卷〔下
    稱第四四０五號偵查卷〕第二七頁至第二八頁、第四六頁至
    第四七頁、第二五頁至第二七頁；Ａ卷卷一第二一五頁至第
    二一六頁、第二二０頁、第二二一頁、第二二三頁至第二三
    一頁、第一九九頁至第二０二頁、第二０七頁至第二０九頁
    、第二一一頁至第二一二頁）。另就被害人於九十六年八月
    二十七日十八時五十分許死亡時，受有如犯罪事實所示之外
    傷，經解剖後，另查知有如犯罪事實所示之出血、充血性血
    腫、氣腫及瘀傷等傷害。又被害人係因遭受鈍力傷害，造成
    多重器官創傷而死亡，且主要之致死原因為在頭部有雙側枕
    部外傷導致外傷性顱內出血等情，亦有法醫相驗報告書、中
    山醫學大學附設醫院病理科檢驗報告書、臺灣南投地方法院
    檢察署相驗屍體證明書、法醫研究所九十七年二月一日法醫
    所（９６）醫文字第０９６１１０２０５５號法醫文書審查
    鑑定書各一份等在卷足憑（見相驗卷第二０頁至第二三頁背
    面、第二八頁至第三五頁、第四九頁、第五五頁至第六０頁
    ），堪以信真。
(二)證人魏慶德於警詢時證稱：九十六年八月二十四日晚上十點
    多時，伊與被害人及其友人蕭瑞賓一同至「聽海卡拉ＯＫ店
    」飲酒唱歌，唱到翌日（二十五日）二時許要結帳離開時，
    因渠等身上錢不夠要簽帳，但店家不肯，就找來被告黃俊賓
    帶證人蕭瑞賓去取錢結帳，結帳後證人蕭瑞賓與被告黃俊賓
    發生口角，伊看見被告黃俊賓打電話找人來，伊等看見後就
    匆忙離開，被害人因喝醉走的比較慢等語（參見警卷第二二
    頁），又於原審審理時具結證稱：案發當天被害人找伊去「
    聽海卡拉ＯＫ店」一起唱歌喝酒，伊等結帳要離開時，在櫃
    檯就看見周文龍、吳紹偉、謝承穆正要進去「聽海卡拉ＯＫ
    店」，之後伊與被害人從不同方向回家等語（參見Ａ卷卷一
    第二一五頁、第二一九頁、第二二四頁至第二二六頁）。再
    參以被告黃俊賓於原審審理時以證人身分證述：案發當天原
    是為了簽帳的問題，伊先載送證人蕭瑞賓回去車上拿錢，其
    返回「聽海卡拉ＯＫ店」並付清款項之後，一直要找伊喝酒
    ，伊不願意，其就對伊嗆聲，稱要怎麼也沒有關係，此舉使
    伊非常生氣，就打電話給共同被告周文龍、吳紹瑋、謝承穆
    ，叫他們至「聽海卡拉ＯＫ店」。後來伊就開車載送共同被
    告周文龍、吳紹瑋、謝承穆出去找證人蕭瑞賓等人，結果就
    在南投市○○路與玉井街口臭豆腐攤前那裡碰見被害人獨自
    一人等語（參見Ａ卷卷二第二四頁至第二五頁）。可見本件
    起因係因被告黃俊賓與證人蕭瑞賓在「聽海卡拉ＯＫ店」發
    生口角爭執，證人蕭瑞賓又出言挑釁被告黃俊賓，致被告黃
    俊賓心生不悅，始欲糾眾教訓證人蕭瑞賓，故被告黃俊賓所
    欲尋仇之對象係證人蕭瑞賓。然被害人及證人魏慶德、蕭瑞
    賓雖一同自「聽海卡拉ＯＫ店」離去步行返家，惟被害人選
    擇之行走路徑與證人魏慶德、蕭瑞賓不同，且因步伐較為緩
    慢，故被告黃俊賓及共同被告周文龍、吳紹瑋、謝承穆自後
    在南投市○○路與玉井街口臭豆腐攤前追上被害人時，已未
    見證人魏慶德及蕭瑞賓二人，此際被告黃俊賓及共同被告周
    文龍、吳紹瑋、謝承穆應尚無傷害被害人之意。又，被告黃
    俊賓於原審審理時復具結證述：伊打電話給共同被告周文龍
    、吳紹瑋、謝承穆，叫他們至「聽海卡拉ＯＫ店」。後來伊
    就開車載送共同被告周文龍、吳紹瑋、謝承穆出去找蕭瑞賓
    他們，結果就在南投市○○路與玉井街口臭豆腐攤前那裡碰
    見被害人獨自一人，伊要被害人帶伊去找證人蕭瑞賓，被害
    人可能已經喝醉酒了，迷迷糊糊的，這時伊有打被害人兩個
    耳光，共同被告周文龍、吳紹偉、謝承穆看伊動手後，他們
    也動手，但他們只有打身體等語（參見Ａ卷卷二第二四頁至
    第二七頁），顯見被害人因飲酒意識不清未能精確答覆證人
    蕭瑞賓在何處，始惹惱被告黃俊賓，被告黃俊賓旋即出手朝
    被害人之頭部毆擊。於此之前，被告黃俊賓及共同被告周文
    龍、吳紹瑋、謝承穆與被害人素無怨隙，本無傷害被害人之
    動機及犯意，係因被害人未能正確回答證人蕭瑞賓何在，而
    令被告黃俊賓惱怒後，被告黃俊賓才出手毆擊被害人之頭部
    ，共同被告周文龍、吳紹瑋、謝承穆在被告黃俊賓出手毆擊
    被害人之頭部時，並未能預見被告黃俊賓欲出手毆擊被害人
    頭部，且本案亦無積極證據足證共同被告周文龍、吳紹瑋、
    謝承穆於此際即有與被告黃俊賓共同傷害被害人頭部之犯意
    聯絡，是被害人頭部所受之傷勢，係由被告黃俊賓一人所造
    成。被告毆擊被害人頭部之情，雖被告辯以：伊僅係打被害
    人魏榮俊耳光二下而已，並未以握拳為之云云。然，證人周
    文龍於九十六年十月八日檢察官偵查時證稱：．．伊看到黃
    俊賓在打一個人，黃俊賓一直打他的臉，對方被打到坐在地
    上等語、於本院審理時更確認該偵查中之證述實在等語（見
    本院九十九年四月二十日審理筆錄），證人吳紹瑋於九十六
    年十月八日檢察官偵查時證稱：．．看到黃俊賓用手打一個
    人的身體，我們在那裏看他打三、四分鐘，最後一下看到黃
    俊賓很大力的打對方的臉，．．．對方很像有喝酒，所以身
    體站不穩的樣子，我們剛看到時是站著，最後一下就打坐在
    地上等語，證人謝承穆於九十六年十二月十二日檢察官偵查
    時證稱：．．突然黃俊賓用拳頭打對方的鼻子等語，以上開
    證人分別所見，足可確認被告黃俊賓確有拳頭用力毆擊被害
    人之臉部，並致被害人跌坐在地，又被告黃俊賓自承共同被
    告周文龍等人並未打被害人之頭部，再依上揭被害人頭部所
    受之雙眼眶皮下瘀血、左右臉頰瘀傷、頭皮瘀傷等外傷觀之
    ，被害人於案發當日，頭部遭受毆擊之力道非輕。被告黃俊
    賓上開所辯，顯非事實。
(三)被害人頭部所受之傷勢，為被告黃俊賓一人所造成，業據本
    院認定如前，惟於被告黃俊賓毆擊被害人之頭部後，共同被
    告周文龍、吳紹瑋、謝承穆見狀即基於共同傷害之犯意聯絡
    ，亦與被告黃俊賓朝被害人之身體毆打，且因之後被害人未
    能帶領被告黃俊賓及共同被告周文龍、吳紹瑋、謝承穆找到
    蕭瑞賓，於魏慶德之家門前，被告黃俊賓及共同被告周文龍
    、吳紹瑋、謝承穆接續前開共同傷害之犯意，又推由周文龍
    及吳紹瑋、謝承穆動手傷害被害人魏榮俊之事實，已經被告
    黃俊賓於原審審理時具結證述：伊與周文龍、吳紹瑋及謝承
    穆在南投市○○路與玉井街口臭豆腐攤前那裡碰見被害人獨
    自一人，伊要被害人帶伊去找證人蕭瑞賓，他可能已經喝醉
    酒了，迷迷糊糊的，這時伊有打被害人兩個耳光，周文龍、
    吳紹偉、謝承穆看伊動手後，他們也動手。之後伊叫被害人
    上車帶伊等去找蕭瑞賓，但被害人上車後卻將伊等帶到魏慶
    德家，伊就從窗戶看到是魏慶德躺在客廳的地上，發現那裡
    不是蕭瑞賓的家，伊就跟被害人講說你把我「裝瘋子」（台
    語），這時候周文龍、吳紹瑋、謝承穆他們三個人就都有動
    手打被害人一、二下，他們三人都是打被害人的身體，然後
    伊等就離開了等語（參見Ａ卷卷二第二四頁至第二七頁），
    又經證人魏慶德於警詢時證述：案發當天伊回家後，聽見有
    人在伊家門口叫伊出來，但伊已喝醉無法外出，但伊見有人
    在伊家門口打被害人的聲音，之後伊一直沒出去，門外的人
    就丟下被害人離開了等語（參見警卷第二二頁至第二三頁）
    、復於原審審理時證稱：伊住的地方離南投市○○路及玉井
    街口沒有很遠，伊離開「聽海卡拉ＯＫ店」後，回家就看電
    視、睡覺，之後聽見有人在外面吵架、打人及叫某人名字的
    聲音，也有聽見被告黃俊賓叫伊的聲音，因為伊喝醉無法外
    出，但伊看見有人在打被害人，也有聽見被害人的聲音等語
    （參見Ａ卷卷二第二二０頁、第二二一頁、第二二三頁、第
    二二六頁）。徵諸被告黃俊賓與證人魏慶德二人就案發當天
    被告黃俊賓與證人蕭瑞賓發生爭執原因、周文龍、吳紹偉、
    謝承穆曾一同在「聽海卡拉ＯＫ店」出現及除被告黃俊賓外
    尚有他人一同在證人魏慶德家門前毆打被害人之證述，互核
    均大致相符，而堪以採信。顯見被告黃俊賓在南投市○○路
    與玉井街口臭豆腐攤遇見被害人，被告黃俊賓毆擊其頭部後
    ，共同被告黃俊賓、周文龍、吳紹瑋、謝承穆即共同毆打被
    害人，復在證人魏慶德之家門前又推由周文龍、吳紹瑋、謝
    承穆毆打被害人，故被告黃俊賓及周文龍、吳紹瑋、謝承穆
    均有共同毆擊被害人之傷害犯行。而被害人受有如犯罪事實
    所示之傷勢，已如前述。觀諸中山醫學大學附設醫院病理科
    九十六年八月三十一日檢驗報告書所載被害人之傷勢分布情
    形，體表外處瘀傷散佈於頭、胸、腹、背各處，體內傷勢亦
    遍及腦部與腹部，下肢部份則僅見雙膝蓋擦傷，其餘未見受
    有瘀傷或挫傷等傷害（見相驗卷第二八頁至第三五頁）。依
    前開被害人所受傷害均集中於上半身且正面及背面均有受傷
    之情狀研判，顯見被害人應係行走在馬路上，遭被告黃俊賓
    及周文龍、吳紹瑋、謝承穆等人攔停及嗣後再被帶至證人魏
    榮俊之家門前時，均係在處於站立之姿時遭多人夾擊、傷害
    後，復因飲酒無法平穩身軀而雙膝彎曲跪落在地，始造成雙
    膝蓋之擦傷。復佐以上揭被告黃俊賓、證人魏慶德之證述，
    益證被害人除頭部所受傷害外，應非僅有被告黃俊賓一人所
    為。況就被害人所受傷勢究為一人或多人所為，檢察官函請
    法醫研究所鑑定，依法醫研究所之鑑定研判結果，亦認定：
    「以傷者（即被害人）後頭枕部及前胸部、腹部之傷勢，若
    在站立姿勢遭襲似有前後（二人敲擊）受擊之慮。綜合研判
    雖在頭、胸、腹均有外傷，故無法完全排除一人以上，即多
    人造成傷勢之可能性。」（法醫研究所九十七年二月一日法
    醫所（９６）醫文字第０９６１１０２０５５號法醫文書審
    查鑑定書參照；見相驗卷第五九頁至第六０頁）等語，此外
    ，原審亦函請法醫研究所再為補充鑑定，法醫研究所覆稱：
    「由（被害人）頭皮外傷、眼瞼瘀傷及腹腔出血，推定無法
    排除有多人（一人以上）毆擊死者之可能性。」（法醫研究
    所九十八年十一月五日法醫理字第０９８０００５２８８號
    函參照；見Ａ卷卷一第二七八頁至第二七九頁）。足認本件
    被害人除頭部所受之傷係被告黃俊賓一人所為外，其餘身體
    上所受之傷非僅被告黃俊賓一人所造成，而係遭被告黃俊賓
    及周文龍、吳紹瑋、謝承穆四人所共同傷害所致。再參以共
    同被告周文龍、吳紹瑋、謝承穆及被告黃俊賓分別於九十七
    年三月三十一日（周文龍、謝承穆部份）、九十七年五月二
    十二日（吳紹瑋部分）、九十八年十月十九日（黃俊賓部分
    ）至臺灣臺中地方法院檢察署測謊室接受測謊，周文龍、吳
    紹瑋、謝承穆就「那天你有沒有動手打那個人（被害人）？
    」、「那天你有沒有在南投動手打那個人（被害人）？」之
    問題，均答稱：「沒有」，經測試俱呈不實反應，研判有說
    謊；另被告黃俊賓以緊張高點法測試：「那天（９６年８月
    ２５日）在臭豆腐攤前出手打人的共有幾人？」之問題，圖
    譜反映出現是在「是４個人嗎？」，而研判被告黃俊賓認知
    案發當天一共有四個人出手打被害人，此分別有九十七年四
    月二日鑑定書編號：２００８Ｃ００１９號、九十七年五月
    二十九日鑑定書編號：２００８Ｃ００２９、九十八年十月
    三十日鑑定書編號：２００９Ｃ００７７號測謊鑑定書三份
    在卷可佐（外放證物）。依測謊結果所示，與本院上揭所認
    定被告黃俊賓與周文龍、吳紹瑋、謝承穆等四人共同傷害被
    害人之待證事實相符，自得作為認定被告黃俊賓與周文龍、
    吳紹瑋、謝承穆共同傷害之佐證。惟依上開所述，僅能證明
    共同被告周文龍、吳紹瑋、謝承穆有與被告黃俊賓共同出手
    傷害被害人之身體，而論以共同傷害犯行耳，是共同被告周
    文龍、吳紹瑋、謝承穆就被告黃俊賓出手毆擊被害人之頭部
    時，尚無積極證據足證被告黃俊賓於毆擊被害人頭部時，共
    同被告周文龍、吳紹瑋、謝承穆有共同傷害被害人之犯意聯
    絡。公訴人認共同被告周文龍、吳紹瑋、謝承穆應就造成被
    害人死亡之頭部外傷所引起之外傷性顱內出血之致死結果共
    負傷害致死罪責，自有違誤。
(四)被害人之死亡原因，首經中山醫學大學附設醫院病理科解剖
    鑑定，依鑑定報告書所載：「七、死亡經過研判：１、解剖
    主要所見腦部出血、腹腔出血、橫隔膜出血、體表多處瘀傷
    。２、死者體表多處瘀傷與體內多處出血由鈍力造成。‧‧
    ‧４、鈍力傷發生時間？顯微鏡檢查出血處出現白血球狀況
    ，與事件發生時間不矛盾（八月二十五日）。５、死者出現
    多重器官創傷為其死因。６、死者身體無足以致死之疾病。
    ７、綜合所述，死者遭他人鈍力傷害致死。八、鑑定結果：
    １、死亡原因：一、甲：多重器官創傷。乙、鈍力傷害。２
    、死亡方式：他為。」等語（見相驗卷第三四頁），該鑑定
    報告認定被害人係因鈍力傷害而造成多重器官創傷而死亡，
    此與被告黃俊賓自承本件傷害犯行，伊與周文龍、吳紹瑋、
    謝承穆等係以徒手即以鈍力方式毆打被害人之客觀事實相符
    。嗣檢察官又囑託法醫研究所鑑定被害人之傷勢係由一人或
    多人造成，經法醫研究所參酌衛生署南投醫院診斷證明書（
    見相驗卷第一０頁）、臺灣南投地方法院檢察署法醫相驗報
    告書（見相驗卷第二０頁至第二一頁）及上揭中山醫學大學
    附設醫院病理科鑑定報告書（見相驗卷第二八頁至第三五頁
    ）後，鑑定研判結果為：「二、死者經解剖在頭部有雙側枕
    部外傷導致外傷性顱內出血應為主要致死原因。在腹部雖有
    挫傷，但以腹部雖有網膜、腸繫膜及橫隔區有出血，但腹血
    僅２００西西，故腹部雖有可能遭拳擊，但肝脾尚完好，非
    致命傷。另在胸廓因有肋骨、胸骨保護，且無明顯肋膜囊出
    血或其他外傷病症，故胸部亦非致命傷。‧‧四、以上綜合
    研判雖在頭腹部均有外傷，‧‧主要以頭部外傷為主要致命
    傷。」等語（見相驗卷第五五頁至第六０頁）。顯見法醫研
    究所亦認定被害人係遭他人以鈍力方式傷害，並有頭部、胸
    部及腹部等多重器官創傷情事，但已進一步認定被害人之主
    要致死原因為頭部有雙側枕部外傷導致外傷性顱內出血所致
    。而被告黃俊賓於案發當日以重力毆擊被害人頭部，且被害
    人頭部所受之傷勢業經本院認定均係被告黃俊賓一人所為，
    業如前述。則被告黃俊賓之傷害犯行與被害人因頭部雙側枕
    部外傷導致外傷性顱內出血之死亡結果，自具有相當因果關
    係。被告黃俊賓之選任辯護人空言主張中山醫學大學附設醫
    院病理科之鑑定報告書不實在，與法醫研究所之法醫文書審
    查鑑定書相矛盾云云，自無可採。
(五)雖被告辯以：因被害人之致命傷在枕部即後腦之部位，但伊
    當時並未毆打被害人魏榮俊之後腦勺，是被害人之死與之無
    因果關係云云。然，被告黃俊賓確有用拳頭用力毆擊被害人
    之臉部，並致被害人跌坐在地等情，已如上述，又用力之面
    積越小，外力不易被分散與被吸收，受傷就越重，被告以拳
    頭用力毆擊被害人之臉部，拳頭之面積小，受傷較重可想而
    知，且毆擊之位置（方向）亦會造成對側之顱內出血，此為
    法醫學之常識，被告有以拳頭毆擊被害人之鼻子，又自承有
    打被害人之耳光，再參之毆擊時間達三、四分鐘，造成被害
    人上開如事實欄所示之致命傷，與鑑定結果尚屬無違，被告
    此部分之辯解自不足採信。
(六)雖被告又辯以：被害人之外傷性顱內出血之死亡原因，係因
    其在「聽海卡拉ＯＫ店」之包廂內自行跌倒所致，非因其傷
    害犯行所造成，且證人即「聽海卡拉ＯＫ店」副理楊秀鳳及
    櫃檯人員曾麗環亦分別證述被害人在「聽海卡拉ＯＫ店」包
    廂內確有跌倒，後腦勺因而受到撞擊且力道非輕之情事。惟
    查，被告黃俊賓並未目擊被害人跌倒，而係聽聞證人楊秀鳳
    、曾麗環事後轉述後逕自認定被害人在「聽海卡拉ＯＫ店」
    內跌倒之事。況案發當日與被害人魏榮俊一同在「聽海卡拉
    ＯＫ店」包廂內飲酒唱歌之證人魏慶德及蕭瑞賓，於警詢及
    偵訊中均未證稱被害人在「聽海卡拉ＯＫ店」內有跌倒在之
    事，且於原審審理中，經具結後亦明確證述被害人在「聽海
    卡拉ＯＫ店」內未曾跌倒等語（參見Ａ卷卷一第二一八頁、
    第二二九頁），是被害人在遭被告黃俊賓徒手用力毆擊頭部
    前是否已因跌倒而使後腦受有撞擊傷害，已有可疑。又證人
    楊秀鳳於原審審理時證述伊並未親眼見到被害人跌倒，而係
    聽見撞擊的聲音後，上前攙扶被害人等語（參見Ａ卷卷一第
    一九五頁至第一九六頁），顯見證人楊秀鳳就被害人究有無
    跌倒一事，並非明確知悉。至證人曾麗環雖證述目擊被害人
    跌倒之事，並就被害人跌倒一事證陳被害人係於上廁所後返
    回包廂時，拉其右方之方形輔助椅至大茶几與電視櫃中間，
    正要坐上該方形輔助椅時，因腿部碰到該方形輔助椅，致該
    方形輔助椅滑動，被害人未能坐到該方形輔助椅就跌到地上
    ，頭有先著地等語（見Ａ卷卷一第一三三頁背面至第一三四
    頁），惟原審於九十八年七月十七日實際至被害人於案發所
    處之「聽海卡拉ＯＫ店」包廂履勘，測量得知包廂內之大茶
    几與電視櫃之距離為一百三十三公分，方形輔助椅之長度為
    五十一公分，高度則為三十六公分（見Ａ卷卷一第一三八頁
    之「聽海卡拉ＯＫ店」Ｖ２房間簡圖）。若被害人當時係將
    該方形輔助椅拉大茶几與電視櫃之間，則依該大茶几與電視
    櫃之距離，扣除方形輔助椅之長度，方形輔助椅至電視櫃之
    間距僅餘八十公分許，又被害人當時既係要落坐於該方形輔
    助椅，自係以半蹲方式要坐下，而被害人之身高為一百六十
    九公分（臺灣南投地方法院檢察署法醫相驗報告書之屍體體
    型參照，見相驗卷第二一頁），又以半蹲方式欲坐在方形輔
    助椅上，以被害人之身高、當時方形輔助椅與電視櫃之間距
    、方形輔助椅之高度及被害人坐下之姿勢研判，被害人魏榮
    俊應無可能僅因雙腿將方形輔助椅碰開未坐到椅子即能往後
    仰倒，造成後腦直接著地之情況。況依前揭被告黃俊賓及證
    人魏慶德之證述，足認共同被告周文龍、吳紹瑋、謝承穆於
    案發當日均有至「聽海卡拉ＯＫ店」與黃俊賓會合之事實。
    而共同被告周文龍亦自承伊之前即在「聽海卡拉ＯＫ店」當
    服務生（參見警卷第二頁），此等情事，當為自承已在「聽
    海卡拉ＯＫ店」任職七年之證人曾麗環（參見第四四０五號
    偵查卷第二五頁），及自承已任職六年之證人楊秀鳳（參見
    第四四０五號偵查卷第二六頁）所知悉，故證人曾麗環、楊
    秀鳳應對共同被告周文龍相當熟識，就被告黃俊賓於案發當
    日聯絡共同被告周文龍、吳紹瑋、謝承穆前往「聽海卡拉Ｏ
    Ｋ店」會合一事應當場見聞並知悉，惟證人曾麗環、楊秀鳳
    於警詢、偵訊及原審審理時就被告黃俊賓及共同被告周文龍
    、吳紹瑋、謝承穆在「聽海卡拉ＯＫ店」會合一事均未據實
    以告，顯見證人曾麗環、楊秀鳳刻意迴護被告黃俊賓及共同
    被告周文龍、吳紹瑋、謝承穆等人，所為證述已屬偏頗而不
    可採，是證人曾麗環、楊秀鳳證述被害人在「聽海卡拉ＯＫ
    店」包廂內跌倒撞擊後腦一事，自未能作為有利於被告黃俊
    賓之認定。
(七)雖被告辯以：本件被害人自其於九十六年八月二十五日二時
    許遭毆打至其於同年月二十七日十八時五十分許死亡時止，
    間隔有六十四小時，期間被害人均未發出求救訊息，且被害
    人之兄魏榮徹詢問被害人是否需要看醫生，被害人亦稱不需
    要，之後始跌倒在自家浴室門口並因而死亡，顯見造成被害
    人死亡之時間地點應係在被害人住家之浴室，而非係因被害
    人在南投市○○路與玉井街口及在證人魏慶德之家門前遭毆
    而死亡，被害人於遭毆二天後死亡，顯見被害人並未因被告
    黃俊賓之傷害行為而造成死亡之結果，被告黃俊賓之傷害行
    為與被害人之死亡結果並無因果關係等語。惟按所謂相當因
    果關係，係指依經驗法則，綜合行為當時所存在之一切事實
    ，為客觀之事後審查，認為在一般情形下，有此環境、有此
    行為之同一條件，均可發生同一之結果者，則該條件即為發
    生結果之相當條件，行為與結果即有相當之因果關係。反之
    若在一般情形下，有此同一條件存在，而依客觀之審查，認
    為不必皆發生此結果者，則該條件與結果並不相當，不過為
    偶然之事實而已，其行為與結果間即無相當因果關係可言（
    最高法院七十六年台上字第一九二號判例要旨參照）。次按
    刑法上傷害致人於死罪，指傷害行為，與死亡之發生，有因
    果關係之聯絡者而言，不惟以傷害行為直接致人於死亡者為
    限，即因傷害而生死亡之原因，如因自然力之參加以助成傷
    害應生之結果，亦不得不認為因果關係之存在（最高法院四
    十七年台上字第九二０號、十九年上字第一四三八號判例要
    旨參照）。又按被害人於受上訴人踢打之後，縱未及時就醫
    ，或因過度行走而加速傷勢之惡化，惟因非屬其他獨立之因
    素，介入於上訴人傷害之原因行為與被害人因而死亡之結果
    間，自無因果關係中斷之可言（最高法院八十五年度台上字
    第六一五二號判決參照）。經查證人即被害人之兄魏榮徹於
    警詢中證述：伊於九十六年八月二十五日五時許發現被害人
    臉上有瘀傷，被害人稱他和人在「聽海卡拉ＯＫ店」唱歌打
    架受傷，並稱不認識打他之人，伊有勸被害人到醫院驗傷並
    到派出所報案，但他堅持不到醫院驗傷及報案，就直接進房
    間睡覺，伊於九十六年八月二十七日十八時三十分發現被害
    人趴著倒在家裡浴室門口，便緊急打一一九叫救護車送被害
    人就醫，被害人平時無任何疾病等語（參見相驗卷第六頁、
    第八頁），復於九十六年八月二十八日檢察官相驗時除仍為
    相同之陳述外，復陳稱：昨天（八月二十七日）下午一點多
    時有跟被害人講話，被害人在這二天吃東西就吐，但他都說
    休息就好，沒有看醫生等語（參見相驗卷第一七頁至第一八
    頁）。是依證人魏榮俊之上揭證陳，顯然被害人平時身體健
    康狀況尚可，並無任何足以致命之疾病，且自遭毆返家至死
    亡時之六十四小時內，被害人尚能與證人魏榮徹為一般對話
    ，且本案亦未有證據顯示被害人自遭毆後返家至死亡時止，
    在家期間有任何足以讓其致命之情事發生。再又依證人魏榮
    徹之證詞，亦可得知被害人於該段在家期間，多數時間均臥
    床休息，若起床進食時則有嘔吐情況發生，而所謂延遲性腦
    出血是指受傷後一段時間才產生腦出血或出血量增大，而非
    受傷當時就產生。延遲性腦出血若發生，幾乎都在受傷後七
    十二小時之內發生，此為醫學常識，本件被害人此上開時間
    內發生上開結果，於醫學常識無違。益證被害人係因遭被告
    黃俊賓用力毆擊頭部後，因頭部外傷所引發之外傷性顱內出
    血產生身體不適情狀，而無法順利進食。另證人魏榮徹最後
    發現被害人時，被害人魏榮俊是「趴臥」在浴室門口，徵諸
    前揭中山醫學大學病理科鑑定報告書所載之被害人外傷證據
    、臺灣南投地方法院法醫相驗報告書所載被害人之頭面頸部
    局部勘驗結果、南投縣政府警察局南投分局南投派出所員警
    於被害人死亡當日至行政院衛生署南投醫院所拍攝之照片及
    被害人之死亡相驗照片所示（見相驗卷第三二頁、第二一頁
    背面、第一二頁下方、第一三頁下方、第三七頁上方、第三
    八頁下方），被害人於死亡時，其頭部所受之傷勢均為遭毆
    打數日所呈現之瘀傷，未有因當日在浴室跌倒並趴臥在地上
    而產生之新傷勢，顯見被害人於當時在浴室趴臥，非因跌倒
    所致，而係因頭部遭毆擊後，發生延遲性腦出血而引發意識
    喪失所致。況再依中山醫學大學病理科鑑定報告書所認定之
    死亡經過研判，亦明確載明依顯微鏡檢查被害人出血處所出
    現之白血球狀況，與事件發生時間（八月二十五日）不矛盾
    。故被告黃俊賓於九十六年八月二十五日二時許以徒手之鈍
    力傷害方式用力毆擊被害人頭部，造成被害人受有如犯罪事
    實欄所示之頭部外傷，致引發外傷性顱內出血，被害人並因
    該外傷姓顱內出血，延至二日後死亡，此期間內並無證據顯
    示有其他任何單獨足以致被害人死亡之原因介入，依上開最
    高法院判例、判決意旨，被告黃俊賓之傷害行為，與被害人
    死亡結果二者間，當具有相當因果關係。被告所辯並無足採
    。至前揭法醫研究所法醫文書審查鑑定書雖於鑑定研判結果
    說明被害人之死亡原因尚須考量慢性酗酒加重死亡因素之影
    響等語（見相驗卷第六０頁），惟慢性酗酒既僅為「加重」
    死亡因素，而非「致死」因素，故雖被害人有酗酒情況，其
    死亡原因仍係由被告黃俊賓所為，尚不足中斷被告黃俊賓傷
    害行為致被害人死亡之相當因果關係，附此敘明。
(八)按刑事法上之加重結果犯，以行為人對於加重結果之發生有
    預見之可能，能預見而不預見者為要件。刑法第二百七十七
    條第二項前段之傷害致人於死罪，係對於犯普通傷害罪致發
    生死亡結果所規定之加重結果犯，依同法第十七條之規定，
    以行為人能預見其死亡結果之發生而不預見為要件，而此所
    謂能預見自亦又指客觀情形而言，與加害人本身主觀上有無
    預見之情形不同，倘加害人主觀上已有預見，而結果之發生
    又不違背其本意時，則屬刑法第十三條第二項所規定間接故
    意之範疇，無復論以加重結果犯之餘地（最高法院九十年度
    台上字第六０九二號判決參照）。而頭部係人體重要部位，
    腦組織極為脆弱，徵諸一般人之常識，在客觀上倘用力毆擊
    他人之頭部，輒易造成腦震盪、顱內出血而導致健康、生命
    之危害，並有致死之可能性。而被告黃俊賓當時已年滿三十
    九歲，並有相當社會經歷，當有預見此結果發生可能性之能
    力。然本件糾紛之緣起，係因證人蕭瑞賓在「聽海卡拉ＯＫ
    店」內對被告黃俊賓出言挑釁，致被告黃俊賓心生不悅，並
    在證人蕭瑞賓離去後欲外出找尋證人蕭瑞賓報復，被告黃俊
    賓所欲報復之對象應僅為證人蕭瑞賓，而非被害人。且被告
    黃俊賓與被害人亦無怨隙，故被告黃俊賓在找尋證人蕭瑞賓
    之途中遇見被害人，因被害人未能正確指出證人蕭瑞賓所在
    時，當無因此即萌生殺害被害人之犯意，故被告黃俊賓雖客
    觀上能預見徒手毆擊被害人頭部將有致其死亡之可能性，惟
    主觀上並無預見，是被告黃俊賓就被害人之死亡結果應負傷
    害致死之罪責。另共同被告周文龍、吳紹瑋、謝承穆等人雖
    亦有共同傷害被害人之犯行，惟被告黃俊賓協同渠等外出時
    ，目的係要找證人蕭瑞賓，而非被害人，已如前述，是共同
    被告周文龍、吳紹瑋、謝承穆於被告蕭瑞賓首先動手並朝被
    害人之頭部毆擊前，並未能預見被告黃俊賓要傷害被害人，
    渠等就被告黃俊賓徒手朝被害人頭部毆擊之行為，尚無犯意
    聯絡。渠等係見及被告黃俊賓徒手用力毆擊被害人頭部後，
    始與被告黃俊賓為共同傷害之犯意聯絡，徒手朝被害人之身
    軀為傷害行為，然渠等之傷害行為並非造成被害人死亡之原
    因，自未能令共同被告周文龍、吳紹瑋、謝承穆就被告黃俊
    賓之傷害致死犯行負共同傷害致死罪責。
(九)綜上所述，被告所辯不足採信，本件被告黃俊賓傷害被害人
    致死之事實已臻明確，自應論罪科刑。
三、核被告黃俊賓所為，係犯刑法第二百七十七條第二項前段之
    傷害致死罪。原審判決以被告之上開犯罪事證已甚明確而堪
    認定，乃審酌被告黃俊賓僅因細故即聚眾尋仇，且僅因被害
    人未能指出被告黃俊賓欲尋仇之對象，竟對素無怨隙之被害
    人為用力毆擊頭部及傷害身體之犯行，因而造成被害人不治
    死亡，被害人家屬遭逢天人永隔，哀痛逾恆，所生危害至鉅
    且已無法回復，並衡酌被告犯罪後雖承認傷害犯行，惟仍飾
    詞諉稱被害人係因自行跌倒致死，企圖卸責等一切情狀，並
    依據刑事訴訟法第二百九十九條第一項前段、刑法第二百七
    十七第二項前段等規定，量處被告有期徒刑七年六月，其認
    事用法並無不合，量刑亦屬妥適。被告仍以上開情詞上訴否
    認有犯傷害致人於死罪，其上訴核無理由，應予駁回。
據上論斷，應依刑事訴訟法第三百六十八條，判決如主文。
本案經檢察官陳惠珠到庭執行職務。
中    華    民    國    99    年    5     月    4     日
            刑事第三庭  審判長法  官  王  增  瑜
                              法  官  廖  柏  基
                              法  官  吳  進  發
以上正本證明與原本無異。
如不服本判決應於收受送達後十日內向本院提出上訴書狀，其未
敘述上訴理由者，並得於提起上訴後十日內向本院補提理由書（
均須按他造當事人之人數附繕本）「切勿逕送上級法院」。
                              書記官  呂  安  茹
中    華    民    國    99    年    5     月    4     日

司法院資訊處製作；財團法人民間司法改革基金會備份。
